臺灣高等法院刑事裁定　　　　　　　　　100年度抗字第435號
抗　告　人
即　被　告　邱啟銘
選任辯護人　連一鴻律師
上列抗告人因強盜等案件，不服臺灣板橋地方法院100年度聲字
第1077號，中華民國100年3月28日聲請具保停止羈押裁定，提起
抗告，本院裁定如下：
    主  文
抗告駁回。
    理  由
一、原裁定意旨略以：被告邱啟銘因強盜案件，前經原審法官以
    被告犯罪嫌疑重大，有勾串共犯及證人之虞，且所犯為最輕
    本刑5年以上有期徒刑之罪，認有刑事訴訟法第101條第1項
    第2款、第3款所定之情形，且非予羈押顯然進行審判，而有
    羈押之必要，經於99年7月9日執行羈押，嗣於同年10月9日
    、同年12月9日及100年2月9日延長羈押，並禁止接見通信在
    案。被告具狀聲請停止羈押，所舉事由不能認有停止羈押之
    理由，被告羈押原因仍然存在，復查無刑事訴訟法第107條
    至109條羈押原因消滅之情形，亦無同法第114條各款所規定
    之情形，本件聲請人聲請具保停止羈押，自屬無據，應予駁
    回。至本案人證部分既已交互詰問完畢，聲請人應無再與證
    人勾串之虞。從而，聲請人已無繼續禁止接見通信之必要，
    爰予解除禁止接見、通信等語。
二、抗告意旨略以：本件檢察官共起訴三名被告，即李彬綺、朱
    細菁及被告邱啟銘，僅有李彬綺及被告邱啟銘二人羈押，朱
    細菁於偵查中即以新台幣一萬元交保在外，何以同案被告朱
    細菁無羈押之必要，而被告邱啟銘即有羈押之必要？原裁定
    並未充足說明其理由。又檢察官起訴書對同案被告朱細菁求
    刑18年，對被告邱啟銘求刑16年，但於原審審理時又改對朱
    細菁求刑25年，則求刑較重者之朱細菁反而以一萬元交保在
    外，求刑較輕者，反而羈押，此顯不符比例原則，有違訴訟
    之公平性。此外，同案被告朱細菁雖以一萬元交保在外，但
    原審審理時，均按時到庭接受審判。原裁定未依憑具體事實
    而認定被告邱啟銘有逃亡之虞，僅係憑空以常人普遍規避重
    罪處罰心理而認定有羈押之必要，顯屬率斷。本件被告應得
    具保停止羈押，甚或再限制住居，實無強押被告邱啟銘之必
    要等語。
三、按被告經法官訊問後，認為犯罪嫌疑重大，有逃亡或有事實
    足認為有逃亡之虞，或有事實足認為有湮滅、偽造、變造證
    據或勾串共犯或證人之虞，或所犯為死刑、無期徒刑或最輕
    本刑為5 年以上有期徒刑之罪，非予羈押，顯難進行追訴、
    審判或執行者，得羈押之，刑事訴訟法第101 條第1 項第1
    款、第2 款、第3 款分別定有明文。又刑事訴訟法第101 條
    第1 項第3 款以犯重罪作為羈押原因之規定，雖限縮在併存
    有逃亡或滅證之虞等羈押原因時，始得施予羈押，惟此等羈
    押原因之成立要件，不必達到如同條項第1 款、第2 款規定
    之須有「客觀事實」足認為有逃亡或滅證之虞的要求，而以
    具有「相當理由」為已足，司法院釋字第665 號解釋著有明
    文。而所謂「相當理由」，係指非出於憑空臆測，凡依一般
    社會通念，足認為具有相當高蓋然性之可信度即可。又羈押
    被告之目的，其本質在於確保訴訟程序得以順利進行，或為
    確保證據之存在與真實，或為確保嗣後刑罰之執行，而對被
    告所實施剝奪其人身自由之強制處分，而被告有無羈押之必
    要，法院僅須審查被告犯罪嫌疑是否重大、有無羈押原因以
    及有無賴羈押以保全偵審或執行之必要，由法院就具體個案
    情節予以斟酌決定，故有無羈押之必要性，得否以具保、責
    付、限制住居替代羈押，均屬事實審法院得自由裁量、判斷
    之職權，苟其此項裁量、判斷，並不悖乎通常一般人日常生
    活之經驗法則或論理法則，且就客觀情事觀察，法院羈押之
    裁定，在目的與手段間之衡量並無明顯違反比例原則情形，
    即無違法或不當可言，而不得任意指摘其為違法，據為提起
    抗告之合法理由。
四、經查，被告因涉犯強盜等案件，經臺灣板橋地方法院檢察署
    檢察官提起公訴，原審於核閱卷證及訊問被告後，依被告之
    自白、相關證人之證述以及相關扣案證物等，認為被告犯罪
    嫌疑重大，所犯為最輕本刑5年以上有期徒刑之罪，且有事
    實足認為有湮滅、偽造、變造證據或勾串共犯或證人之虞，
    有羈押之必要，於99年7月9日依刑事訴訟法第101條第1項第
    2款、第3款規定，裁定自同日起執行羈押；嗣於同年10月9
    日、同年12月9日及100年2月9日延長羈押，並禁止接見通信
    在案。本案於原審審理程序進行中，被告具狀向原審聲請
    解除接見、通信，並具保停止羈押，經原審以被告經訊問後
    坦承部分犯行，並有相關證人之證述及扣案證物等可佐，足
    認被告犯罪嫌疑重大，且被告所犯強盜犯行，屬最輕本刑5
    年以上有期徒刑之重罪，有相當理由認有逃亡之虞，非予羈
    押，顯難確保審判程序之完成及刑事執行之保全，因認有繼
    續羈押被告之必要，但因相關證人已踐行交互詰問完畢，而
    無繼續禁止接見通信之必要。進而，准許被告解除禁止接見
    、通信之請求，駁回其具保停止羈押之聲請；經核尚無違反
    經驗法則、論理法則之處，亦未違反比例原則，原法院所為
    裁定，並無違誤。被告以上開情事提起本件抗告；惟查，刑
    事訴訟法第101條第1項第3款規定之羈押，係因被告所犯為
    死刑、無期徒刑或最輕本刑為5年以上有期徒刑之罪者，其
    可預期判決之刑度既重，該被告為規避刑罰之執行而妨礙追
    訴、審判程序進行之可能性增加，國家刑罰權有難以實現之
    危險，且該以犯重罪作為羈押原因之成立要件，不須有「客
    觀事實」足認為有逃亡或滅證之虞的要求，而以具有「相當
    理由」為已足，已如前述，則原審以被告犯罪嫌疑重大，所
    犯為最輕本刑5年以上有期徒刑之罪，而認有相當理由認被
    告有逃亡之虞，尚與一般社會通念無違，難謂係出於憑空臆
    測；至於被告其餘所辯：同案被告已交保，且按時到庭接受
    審判；已交保之同案被告求刑較重，被告求刑較輕為何被告
    有羈押之必要，顯然不符合比例原則云云，核與裁量被告有
    無羈押之事由或羈押必要性無涉，被告亦無刑事訴訟法第11
    4條所列各款不得駁回聲請具保停止羈押之事由。綜上所述
    ，原審因認於現階段之訴訟程序，被告之羈押原因並未消滅
    ，且無其他強制處分可代替羈押處分，為保全審判之進行及
    刑事執行，仍予羈押，並駁回被告具保停止羈押之聲請，所
    為裁定，並無違法之處。被告徒憑己意，猶執前詞提起抗告
    ，指摘原裁定不當，為無理由，應予駁回。
五、據上論結，應依刑事訴訟法第412 條，裁定如主文。
中    華    民    國   100    年    4     月    28    日
                  刑事第三庭審判長法  官  陳博志
                                  法  官  許文章
                                  法  官  陳德民
以上正本證明與原本無異。
不得抗告。
                                  書記官  高麗雯
中    華    民    國   100    年    5     月    3     日